【裁判字號】    92,訴,51
【裁判日期】    920910
【裁判案由】    誣告
【裁判全文】
臺灣板橋地方法院刑事判決                            九十二年度訴字第五一號
    公  訴  人  臺灣板橋地方法院檢察署檢察官
    被      告  甲○○
右列被告因誣告案件，經檢察官提起公訴（八十九年度偵字第二一七五二號），本院
判決如左：
    主  文
甲○○意圖他人受刑事處分，向該管公務員誣告，處有期徒刑陸月。
    事  實
一、甲○○明知票據號碼ＬＤ0000000號、發票日民國八十八年六月五日、票
    載金額新臺幣（下同）十四萬七千元、帳號○○八○二—○號、付款人基隆市第
    二信用合作社安樂分社（下簡稱基隆二信安樂分社）及票據號碼ＮＦ00000
    00號、帳號○○八○二—○號、付款人基隆二信安樂分社、未填載發票日及票
    載金額之支票共二紙，業已借予乙○○使用而未遺失，惟因乙○○無法於票載發
    票日前將票載金額如數交付甲○○存入銀行兌現，為使乙○○無法提示上開支票
    ，竟意圖使人受刑事處分，於八十八年六月一日，向基隆二信安樂分社偽報上開
    支票二紙已於八十八年五月二十七日在臺北市○○街六五號一樓其工作之服飾店
    內遺失而掛失止付，並請求該管公務員臺北市政府、臺北縣政府、基隆市警察局
    、桃園縣警察局大溪分局究辦而誣指他人犯侵占遺失物罪嫌。隨後乙○○即將前
    開票據號碼ＬＤ0000000號之支票持交丙○○轉交己○○收執；將前開票
    據號碼ＮＦ0000000號之支票持交丁○○轉交庚○○收執，經己○○、庚○○分別以聯邦商業銀行新店分局帳戶及庚○○之姪韓明德第一商業銀行鶯歌分
    行帳戶提示上開支票二紙皆因掛失止付而未獲付款後，為警循線查知前開支票二
    紙係甲○○借予乙○○使用，而由乙○○交付丙○○、丁○○，經警通知甲○○
    到案說明，詎甲○○竟將前開未指定犯人誣告之犯意變更為指定犯人誣告之犯意
    ，意圖使乙○○受刑事處分，接續為下列犯行：
（一）於八十八年七月十一日，向臺北縣政府警察局三峽分局誣指票據號碼ＬＤ00
      00000號支票乙紙係遭乙○○竊取；
（二）於八十八年七月二十五日，向桃園縣警察局大溪分局誣指票據號碼ＬＤ000
      0000號及ＮＦ0000000號之支票二紙係於八十八年三月初某日，在
      臺北市○○區○○街六五號一樓店內遭乙○○竊取，並對乙○○提出竊盜告訴
      ；
（三）於八十八年八月二十四日，向臺灣板橋地方法院檢察署檢察官誣指上開票據號
      碼ＬＤ0000000號之支票乙紙係乙○○竊取，並再次表明欲對乙○○提
      出竊盜告訴之意；
（四）於八十八年九月十四日，再次向臺灣板橋地方法院檢察署檢察官誣指上開票據
      號碼ＬＤ0000000號、票據號碼ＮＦ0000000號之支票二紙皆係
      乙○○竊取；
（五）後經臺灣板橋地方法院檢察署檢察官於八十九年二月九日，以乙○○涉有竊盜
      及偽造有價證券罪嫌，而以八十八年度偵字第一八八四一號、第二一五○五號
      ，對乙○○提出公訴後，甲○○仍在本院審理八十九年度訴字第五○七號乙○○偽造有價證券等案件中，於八十九年四月二十五日，在本院調查時誣指係乙○○竊取並盜用其支票之不實事項。嗣經本院於八十九年八月三十一日判決乙○○無罪並經確定，始偵知上情。
二、案經臺灣板橋地方法院檢察署檢察官自動偵查起訴。
    理  由
一、訊據被告甲○○就於八十八年六月一日，前往基隆二信安樂分社，申報事實欄所
    示之支票二紙已於八十八年五月二十七日在臺北市○○街六五號一樓其工作之服
    飾店內遺失，並辦理掛失止付手續等情固直承不諱，惟矢口否認有何指定犯人即
    乙○○誣告之犯行，並辯稱：伊僅借予乙○○乙張票據號碼ＮＦ0000000
    號之空白支票，而事實欄所示之票據號碼ＬＤ0000000號及ＮＦ0000
    000號支票二紙確係遺失，伊始辦理掛失止付，伊並無告乙○○竊盜之意云云
    。經查：
（一）票據號碼ＬＤ0000000號之支票乙紙，係乙○○持交丙○○轉交己○○
      收執；票據號碼ＮＦ0000000號之支票乙紙，係乙○○持交丁○○轉交
      庚○○收執，經己○○、庚○○分別以聯邦商業銀行新店分局帳戶及庚○○之
      姪韓明德第一商業銀行鶯歌分行帳戶提示上開支票二紙皆因掛失止付而未獲付
      款等情，分據證人乙○○、丙○○、己○○、丁○○、庚○○、韓明德於警偵
      訊、本院審理八十九年度訴字第五○七號乙○○偽造有價證券等案件（下簡稱
      前案）及本院調查中陳明在卷（詳臺灣桃園地方法院檢察署八十八年度偵字第
      一二四三六號偵查卷宗第五頁反面、第十頁至第十四頁、臺灣板橋地方法院檢
      察署八十八年度偵字第一八八四一號偵查卷宗第三頁至第五頁、第三四頁、第
      三五頁反面至第三六頁、第四二頁、前案卷宗第六五頁至第六六頁、第八五頁
      、本院九十二年一月十六日訊問筆錄第三頁至第五頁），並有票據掛失止付通
      知書、退票理由單、支票正反面、掛失止付票據提示人資料查報表各二紙及臺
      北市票據交換所函、遺失票據申請書各乙紙在卷可稽（附於上開桃園地方法院
      檢察署八十八年度偵字第一二四三六號偵查卷宗第十六頁至第二三頁、上開臺
      灣板橋地方法院檢察署八十八年度偵字第一八八四一號偵查卷宗第十頁至第十
      三頁），且為被告所不爭執，此部分自堪以認定。
（二）次者，參佐被告於八十八年七月十一日，經臺北縣政府警察局三峽分局通知到
      案說明時陳稱：八十八年三月初，乙○○至服飾店找伊，表示需要二紙支票，
      伊僅答應借一張，即票據號碼ＮＦ0000000號之空白支票，之後店內有
      客人，乙○○即趁伊招呼客人不注意之際，將伊書寫好放在支票本內之票據號
      碼ＬＤ0000000號、面額十四萬七千元之支票偷走，五月底伊始發現該
      支票不翼而飛，並向基隆二信申報遺失，後伊追問乙○○，乙○○坦承該支票
      係其拿走等語（詳上開臺灣板橋地方法院檢察署八十八年度偵字第一八八四一
      號偵查卷宗第七頁反面至第八頁）；於八十八年七月二十五日，經桃園縣警察
      局大溪分局通知到案說明時陳稱：伊係於八十八年五月二十七日，在臺北市○○區○○街六五號一樓店內發現票據號碼ＬＤ0000000號支票乙紙遺失
      ，但實際該支票係被竊，被竊時間係八十八年三月初旬某日，在上址遭竊，因
      案發時伊將票據號碼ＮＦ0000000號之空白支票乙紙借予乙○○，後伊
      將支票簿放回辦公桌內去跟其他客戶講生意，乙○○即私自竊取該支票簿，並
      竊取票據號碼ＮＦ0000000號之空白支票及另乙張面額填據十四餘萬元
      、票據號碼ＬＤ0000000號之支票，而後將該支票簿放回辦公室隨後離
      開，當時伊未親眼看見，但在八十八年五月二十七日發現該二紙支票遺失時，
      伊覺得乙○○有嫌疑，但無證據，直到警方通知，請伊到刑事組說明票據號碼
      ＮＦ0000000號支票遺失之經過，伊始知該支票係乙○○竊取，並無乙○○所述將支票出借之情事，支票係乙○○竊取，伊欲對乙○○提出告訴等語
      （詳上開桃園地方法院檢察署八十八年度偵字第一二四三六號偵查卷宗第八頁
      反面至第九頁反面）；於八十八年八月二十四日，經臺灣板橋地方法院檢察署
      檢察官訊問時陳稱：伊欲告乙○○竊盜，八十八年三月初，乙○○至伊在士林
      之服飾店欲借用二紙票，伊僅答應借支票乙紙，後來伊發現支票掉了，去申請
      掛失，經追查後才知係乙○○拿走。乙○○拿走的票票面金額十四萬七千元（
      按指票據號碼ＬＤ0000000號之支票）等語（詳上開臺灣板橋地方法院
      檢察署八十八年度偵字第一八八四一號偵查卷宗第二○頁反面）；於八十八年
      九月十四日，經臺灣板橋地方法院檢察署檢察官訊問時，再次陳稱：伊僅借予
      乙○○乙紙票據號碼ＮＦ0000000號之空白支票，而票據號碼ＬＤ00
      00000號、面額十四萬七千元及票據號碼ＮＦ0000000號之空白支
      票，皆係乙○○竊取等語（詳上開臺灣板橋地方法院檢察署八十八年度偵字第
      一八八四一號偵查卷宗第三三頁反面）；於八十九年四月二十五日，經本院調
      查前案時，陳稱：乙○○確實是偷開伊支票使用等語（詳前案卷宗第二五頁）
      ，既其二度陳稱欲對乙○○提出告訴，五度陳稱前述支票係乙○○竊取，則其
      辯稱並無告乙○○之意云云，顯係卸責之詞，而不足採信。至公訴人固認被告
      於八十八年七月二十五日及同年八月二十四日，向桃園縣警察局大溪分局及臺
      灣板橋地方法院檢察署檢察官陳稱：上開票據號碼ＮＦ0000000號之支
      票為乙○○竊取後擅自填載票載金額及發票日，而告訴乙○○犯有偽造有價證
      券罪云云，然觀諸被告前開於八十八年七月二十五日及同年八月二十四日，在
      桃園縣警察局大溪分局及臺灣板橋地方法院檢察署檢察官之供述，並無指稱乙○○偽造票據號碼ＮＦ0000000號之支票及對乙○○提出偽造有價證券
      之告訴之言詞，是以，公訴人此部分所認，容有誤會，附此敘明。
（三）再者，前開支票二紙係被告借予乙○○使用，被告並授權乙○○填載票據號碼
      ＮＦ0000000號支票上之發票日及票載金額，因乙○○無法於票載發票
      日前將票載金額交付被告，被告始將前揭支票二紙申報遺失並掛失止付之事實
      ，迭據證人乙○○於警偵訊、前案及本院調查中陳明甚詳（詳臺灣桃園地方法
      院檢察署八十八年度偵字第一二四三六號偵查卷宗第三頁反面、第六頁、臺灣
      板橋地方法院檢察署八十八年度偵字第一八八四一號偵查卷宗第五頁反面至第
      六頁、第二○頁反面至第二一頁、第二三頁反面、前案卷宗第十八頁、第一○
      三頁、本院九十二年一月十六日訊問筆錄第六頁至第七頁）。至被告雖否認曾
      將該二紙支票借予乙○○使用云云，然查：
    (1)被告係於八十八年一月八日領用其在基隆二信帳號○○八○二○之支票存款存
      戶票據號碼ＬＤ0000000號至ＬＤ0000000號支票簿一本（共二
      十五張），其後於同年二月十一日，再領用上開存戶票據號碼ＮＦ00000
      00號至ＮＦ0000000號之支票簿一本（共二十五張），此有基隆市第
      二信用合作社以八十九年六月二日基信總字第○三○○號函檢送之支票存款票
      據領用紀錄查詢單乙紙及以郵寄到院之支票領取證及支票存款存戶空白票據管
      理登錄單影本各乙紙附卷可稽（附於前案卷宗第三五頁、第三七頁、第四七頁
      ），並有上開支票簿（內僅存支票存根）二本扣案可稽（附於前案卷宗第七六
      頁），足見本件票據號碼ＬＤ0000000號支票與票據號碼ＮＦ0000
      000號、ＮＦ0000000號支票，係分開於二本不同支票簿內，是以，
      被告指稱乙○○係於向其借取票據號碼ＮＦ0000000號之支票同時竊取
      不同支票本內票據號碼ＬＤ0000000號及ＮＦ0000000號之支票
      二紙云云，已堪質疑。況衡諸常情，一般人皆依序簽發使用支票，則被告借予
      乙○○票據號碼ＮＦ0000000號之空白支票之際，前一序號之票據號碼
      ＮＦ0000000號當已簽發，職是，乙○○如何能竊取前一序號已簽發票
      據號碼ＮＦ0000000號之空白支票？是被告指稱乙○○竊取之支票序號
      竟在乙○○借用支票之序號之前一號，亦與常情未合。
    (2)再查票據號碼ＮＦ0000000號、ＮＦ0000000號後之票據號碼Ｎ
      Ｆ0000000號支票乙紙，係於票載發票日即八十八年二月二十日前某日
      ，由被告簽發交付予服飾廠商給付貨款，業據被告於前案調查中陳述明確（詳
      前案卷宗第六七頁），而該紙支票嗣於同年月二十二日兌付，並有前開基隆市
      第二信用合作社以八十九年六月二日基二信社總字第○三○○號函檢送之交易
      明細表在卷可按（附於前案卷宗第三五頁、第四三頁），參諸上述右開票號之
      支票簿係於八十八年二月十一日領用，準此，則乙○○取得票據號碼ＮＦ00
      00000號、ＮＦ0000000號之二紙支票應係於該票號之支票本領用
      後，惟於下一序號即票據號碼ＮＦ0000000號之支票簽發前亦即八十八
      年二月十一日至同年月二十日之間，亦屬無疑，此亦與被告指訴乙○○係於八
      十八年三月初旬某日，竊取其支票云云不符。
    (3)又被告於八十八年七月十一日警詢時指稱：伊係於八十八年五月底始發現票據
      號碼ＬＤ0000000號之支票乙紙遺失云云（詳上開臺灣板橋地方法院檢
      察署八十八年度偵字第一八八四一號偵查卷宗第七頁反面），而於同年月二十
      五日警詢時指稱：伊係於八十八年五月二十七日發現票據號碼ＮＦ00000
      00號之支票乙紙遺失云云（詳上開臺灣桃園地方法院檢察署八十八年度偵字
      第一二四三六號偵查卷宗第八頁反面）；然其於八十八年九月十四日偵查時卻
      改稱：伊於八十八年一月底開立票據號碼ＬＤ0000000號之支票乙紙，
      二、三月時即知道掉了，同年五月三十一日被告借用之票據號碼ＮＦ0000
      000號之支票乙紙退票，被告才告知其竊取票據號碼ＬＤ0000000號
      之支票云云（詳上開臺灣板橋地方法院檢察署八十八年度偵字第一八八四一號
      偵查卷宗第三四頁反面），前後互核，足知其指陳發現票據號碼ＬＤ0000
      000號之支票遺失或被竊時間不一，且其既已於八十八年二、三月間，即知
      悉票據號碼ＬＤ0000000號之支票乙紙遺失，則其當立即掛失止付以防
      他人持之兌現，焉有拖至同年六月一日始辦理掛失止付之理？
    (4)再被告於八十八年七月十一日警詢時陳稱：票據號碼ＬＤ0000000號之
      支票乙紙，伊係欲交予廠商，但發現金額不對，故撕下放在支票簿內，等金額
      相符時再使用云云（詳上開臺灣板橋地方法院檢察署八十八年度偵字第一八八
      四一號偵查卷宗第八頁），於八十八年八月二十四日偵查時陳稱：票據號碼Ｌ
      Ｄ0000000號之支票乙紙本來要開給歐威服飾給付貨款，後來金額不符
      ，才又另開一張支票云云（詳上開臺灣板橋地方法院檢察署八十八年度偵字第
      一八八四一號偵查卷宗第二一頁），然查被告簽發給付歐威服飾之貨款支票均
      在票據號碼ＬＤ0000000號之支票前（即票據號碼ＬＤ0000000
      號、ＬＤ0000000號、ＬＤ0000000號、ＬＤ0000000號
      之支票），其後票據號碼ＮＦ0000000號至ＮＦ0000000號之本
      票簿共二十五紙，皆無簽發給付歐威服飾之支票，此有被告提出之上述支票簿
      存根二本可稽，是以，被告上開所述，顯與事實不符。況觀諸票據號碼ＬＤ0
      000000號支票發票日係八十八年六月五日，此係被告親自填寫，此業據
      被告於警詢時陳明在卷（詳上開臺灣板橋地方法院檢察署八十八年度偵字第一
      八八四一號偵查卷宗第八頁），而依上開被告於偵查中陳稱該支票係其於同年
      一月底簽發等語，則自八十八年一月底簽發，迄票載發票日八十八年六月五日
      止，該給付貨款之支票兌現期間竟長達四個月之久，此不僅與常情不合，亦與
      被告之前簽發給付歐威服飾之貨款支票兌現期間不合，由此益見被告上開所述
      顯非實情。而被告之老闆戊○○於八十八年九月三日偵查及前案八十九年四月
      二十五日及本院九十二年三月六日訊問時固皆證述：票據號碼ＬＤ00000
      00號之支票乙紙，係伊於八十八年一月底二月初左右，打電話回店裡，叫甲○○開給廠商，但事實上是要向伊母親調現，後因伊母親說不用開票擔保，伊
      就請甲○○留著，而伊拿到伊母親錢後，就將錢存入甲○○戶頭內云云（詳上
      開臺灣板橋地方法院檢察署八十八年度偵字第一八八四一號偵查卷宗第二四頁
      、前案卷宗第二六頁、本院九十二年三月六日訊問筆錄第三頁），而被告於同
      次偵查時雖亦改詞呼應證人戊○○所述，而改稱：上開支票是二月初戊○○「
      在店裡」親口向伊說要開票，要給廠商，後來說不用，伊即放著云云（詳上開
      臺灣板橋地方法院檢察署八十八年度偵字第一八八四一號偵查卷宗第二四頁）
      ，然被告上開所述係戊○○在店內親口向其說要開票之情，與戊○○所稱係打
      電話回店裡要被告開票云云，亦有所歧異，再被告嗣於八十八年九月十四日偵
      查時提出存摺指稱其內記載之八十八年二月一日匯入九萬二千元、八十八年二
      月三日匯入八萬五千元，佐以證明上開戊○○所證稱向其母吳月鳳調借存入被
      告存戶內之款項（詳上開臺灣板橋地方法院檢察署八十八年度偵字第一八八四
      一號偵查卷宗第三五頁），然該二筆匯款合計為十七萬七千元，此不僅與戊○○擬以票據號碼ＬＤ0000000號之支票乙紙向其母親吳月鳳調現之金額
      十四萬七千元不符，且查該二筆匯款存入係供兌付票據號碼ＬＤ000000
      0號（金額九千七百元，存根記載受款人為「大峰」）、票據號碼ＬＤ000
      0000號（金額一萬六千二百元，存根記載受款人為「國美」）、票據號碼
      ＬＤ0000000號（金額六萬六千六百元，存根記載受款人為「嘉宏」）
      、票據號碼ＬＤ0000000號（金額八萬五千元，存根記載為給付房租之
      用）之四紙支票票款之用，此有扣案之支票本二本及前述交易明細表可稽（附
      於前案卷宗第四三頁），均非給付歐威服飾之貨款，而其中一紙支票復係給付
      房租之用，亦與被告、證人戊○○上開所述事實不符。至證人吳月鳳於前案八
      十九年七月二十五日審判時固亦證稱：八十八年二、三月間，伊兒子戊○○叫
      伊幫忙調錢，伊即叫戊○○開票，但後來伊將自己的錢借予戊○○，就沒有跟
      戊○○拿支票等語（詳前案卷宗第八八頁），而證人戊○○亦附合其詞（詳前
      案卷宗第八九頁），惟既吳月鳳未曾向戊○○拿取支票，則其焉知戊○○有無
      要求被告簽發支票，且被告簽發支票之票據號碼並係ＬＤ0000000號？
      再倘戊○○係欲持票向其母親吳月鳳調現，則其據實以告即可，焉需向被告謊
      稱係欲交付廠商給付貨款？準此，由證人吳月鳳此部分證詞，尚不足認定票據
      號碼ＬＤ0000000號之支票乙紙確係戊○○要求被告簽發以持向吳月鳳
      調現，當屬無疑。職是，亦見被告所陳票據號碼ＬＤ0000000號之支票
      乙紙簽發之用途前後不一，復與事實不盡相符，準此，被告指訴該紙支票未借
      予乙○○，係乙○○擅自竊取之情云云，即難遽信。
    (5)復據被告上開支票之支票簿存根及其支票存戶之交易明細表所載，足見被告均
      詳載各支票簽發日期及受款人，並於發票日前後數日匯款兌付，而詳密控管其
      支票使用兌付情形，是其如有支票遺失不詳，當會儘速查明處理，惟果如其所
      稱上開序號在前之票據號碼ＬＤ0000000號、ＮＦ0000000號二
      紙支票係於八十八年三月初，乙○○向其借用票據號碼ＮＦ0000000號
      之支票時失竊，其竟未即時發覺而掛失止付，遲至同年五月二十七日始發覺而
      於六月一日掛失止付，此要與上述被告平時管理其支票使用情形不符。縱據被
      告於八十八年九月十四日偵查時自陳：伊於八十八年四月已知情票據號碼ＬＤ
      0000000號之支票乙紙係為被告所竊云云（詳上開臺灣板橋地方法院檢
      察署八十八年度偵字第一八八四一號偵查卷宗第三四頁反面），然觀諸被告於
      八十八年六月一日催告乙○○出面解決未依借票約定先行告知其開票金額、日
      期徵詢其同意，即擅自簽發票據號碼ＮＦ0000000號支票一事，同日並
  向基隆二信掛失止付票據號碼ＬＤ0000000號、ＮＦ0000000號
      二紙支票所寄發之存證信函內容（附於上開臺灣板橋地方法院檢察署八十八年
      度偵字第一八八四一號偵查卷宗第二九頁至第三一頁），竟無隻字片語提及此
      事，此亦與常情不違。再觀諸本件票據號碼ＬＤ0000000號、ＮＦ00
      00000號、ＮＦ0000000號之支票三紙之存根，皆記載乙○○之「
      余」姓之字，被告雖辯稱係事後寫上云云，惟查票據號碼ＬＤ0000000
      號之支票存根上之「余」字筆跡，經目測檢視顯與存根上所載發票日期、金額
      之筆跡係出自同一用筆書寫，足見係在該支票發票時即同時寫上「余」字；而
      票據號碼ＮＦ0000000號之支票存根上之「余」字，經目測檢視又與乙○○向被告借用之票據號碼ＮＦ0000000號支票存根上之「余」字，係
      出自同一用筆書寫筆跡，足見係於乙○○向被告借用票據號碼ＮＦ00000
      00號之支票同時寫上，當屬無疑。雖票據號碼ＮＦ0000000號支票存
      根上另寫有「遺失」二字，然其筆跡顏色藍色與存根上「余」字之筆跡顏色黑
      色不同，顯係與「余」字於不同時間寫上，且就為何事後寫上「余」字之原因
      ，被告本供述：因上述二紙支票退票地區均係在桃園、鶯歌，皆係伊以前借票
      予乙○○之相同地區，故伊始在票根上註明余字云云（詳上開臺灣板橋地方法
      院檢察署八十八年度偵字第一八八四一號偵查卷宗第三四頁），嗣則供述：因
      事後知道支票在乙○○那邊，始填上云云（詳本院九十二年五月八日訊問筆錄
      第二頁反面），互核之，其供述亦有所齬齟，準上所述，被告辯稱係事後填寫
      云云，顯不足採信。
    (6)又乙○○自八十七年起向被告借用支票之次數甚多，其金額亦不無有十萬、二
      十餘萬者，除上開三紙支票外，其前向被告所借之支票均有匯款兌付，已據被
      告陳明無訛（詳前案卷宗第十九頁、第三○頁、本院九十二年五月八日訊問筆
      錄第二頁），並與證人甄惠英、丙○○、丁○○、戊○○所述情節相符（詳前
      案卷宗第六四頁至第六五頁、第八六頁、本院九十二年三月六日訊問筆錄第三
      頁），且有乙○○提出之匯款回條影本五紙附卷可稽（附於前案卷宗第七一頁
      至第七三頁），是乙○○顯無竊取被告支票，而自毀其與被告間借票信用情誼
      之必要。況以被告管理支票使用之詳密，焉有機會輕易令乙○○乘機竊取支票
      ，是被告對乙○○竊取其支票之指訴，要難遽信。
    (7)是以，二相對照，本院認證人乙○○之證詞核與上述事實情節較為吻合，應堪
      信非虛詞，而堪以採信。
（四）綜上互析，足見被告前開辯解，顯不足採信，從而，被告明知票據號碼ＬＤ0
      000000號及ＮＦ0000000號之支票二紙係借予乙○○使用，竟仍
      辦理掛失止付，復在警察局、臺灣板橋地方法院檢察署及本院前案調查中誣指
      上述支票二紙係乙○○竊取，復對乙○○提出竊盜告訴，其顯有誣告之犯意，
      灼然甚明。本案事證已臻明確，被告之犯行，洵堪認定，應依法論科。
二、論罪科刑情形：
（一）按刑法第一百六十九條之指定犯人誣告及同法第一百七十一條第一項之未指定
      犯人誣告，僅係有無指定特定人或可得特定之人誣告之不同而已，而於意圖他
      人受刑事處分之點，二者則無差異。本件被告將上述二紙支票掛失止付，其原
      有之犯意固係未指定犯人誣告，但其嗣於臺北縣政府警察局三峽分局、桃園縣
      警察局大溪分局詢問、臺灣板橋地方法院檢察署檢察官及本院訊問時則誣指特
      定之犯人即乙○○竊盜，其意圖他人受刑事處分之犯意，仍相一貫，僅於中途
      將誣告之對象為不特定之人變更為特定之乙○○而已，是以，核其所為，係犯
      刑法第一百六十九條意圖他人受刑事處分，向該管公務員誣告之指定犯人誣告
      罪，顯無可疑。
（二）至公訴人固認被告將票據號碼ＬＤ0000000號、ＮＦ0000000號
      之支票二紙掛失止付，有致乙○○或執自乙○○取得支票之可得確定之人，因
      而受有犯罪偵查甚至審判之虞云云，惟按刑法第一百七十一條所謂未指定犯人
      而誣告，係指未以明示或默示之方法，可以使人推知犯人為何人也，苟其申告
      可資使人推定犯人為某特定之人者，則為普通誣告罪。指定犯人之形式，原無
      一定，凡意圖使特定之人受刑事處分，而顯已有所表明，俾人因其誣告，立足
      知其所意圖受刑事處分者為何人時，即可謂已有指定，必無此情形始與「未指
      定犯人」相當，最高法院七十五年度台上字第二六四五號判決意旨可參。本件
      被告於向基隆二信安樂分社偽報上開支票二紙已於八十八年五月二十七日在臺
      北市○○街六五號一樓其工作之服飾店內遺失而掛失止付，並請求臺北市政府
      、臺北縣政府、基隆市警察局、桃園縣警察局大溪分局究辦他人侵占遺失物罪
      嫌時，雖其明知上述支票二紙係借予乙○○使用，然其並無向基隆二信安樂分
      社或上述警察機關指明係何人侵占或竊取右開支票二紙，此觀之前開票據掛失
      止付通知書及遺失票據申報書即可明，是以，右開警察機關自無從由被告填寫
      之票據掛失止付通知書及遺失票據申報書推知何人為犯人，從而，此部分應屬
      未指定犯人誣告，是以，公訴人此部分所認，容有未洽，惟被告嗣後既變更犯
      意為指定犯人誣告，自應論以指定犯人誣告罪即可，附此敘明。
（三）再被告前開辦理掛失止付、向臺北縣政府警察局三峽分局、桃園縣警察局大溪
      分局、臺灣板橋地方法院檢察署檢察官及本院誣告乙○○犯罪，均係基於使他
      人受刑事處分之同一目的，而為之多次行為，為接續犯，屬單純一罪。另公訴
      人雖未敘及被告如事實欄一之（四）之犯行，惟此部分與公訴人起訴部分，有
      接續犯之實質上一罪關係，為起訴效力所及，本院自得併予審酌。
（四）爰審酌被告素無前科，有臺灣高等法院被告全國前案紀錄表乙份在卷可稽，素
      行良好，惟僅因乙○○無法於票載發票日前將票載金額如數交付被告存入銀行
      兌現，即將上述支票二紙掛失止付，於警察機關、司法機關偵查時，仍不知悔
      改，復接續誣指乙○○竊盜，視他人權益如無物，且耗費國家司法資源，欠缺
      誠信及守法等觀念，甚為可訾，應予非難，犯罪後猶飾詞卸責，未見悔意，兼
      衡被告犯罪之動機、所造成之損害、被告之智識等一切情狀，量處如主文所示
      之刑，以示懲儆。
據上論斷，應依刑事訴訟法第二百九十九條第一項前段，刑法第一百六十九條第一項
，判決如主文。
本案經檢察官顏世翠到庭執行職務。
中      華      民      國      九十二      年      九      月    十    日
                                  臺灣板橋地方法院刑事第四庭
                                      法  官  游  秀  雯
右正本證明與原本無異。
如不服本判決，應於判決送達後十日內，向本院提出上訴狀。
                                      書記官  陳  姿  利
中      華      民      國      九十二      年      九      月    十    日
刑法第一百六十九條：
意圖他人受刑事或懲戒處分，向該管公務員誣告者，處七年以下有期徒刑。
意圖他人受刑事或懲戒處分，而偽造、變造證據或使用偽造變造之證據者，亦同。


司法院資訊處製作；財團法人民間司法改革基金會備份。
